臺灣雲林地方法院民事判決　　　　　　　　95年度訴字第45號
原　　　告　宙○○
訴訟代理人　林重仁律師
被　　　告　壬○○
　　　　　　辛○○
上二人共同
訴訟代理人　黃○○
被　　　告　乙○○
　　　　　　子○○
　　　　　　甲　○
上三人共同
訴訟代理人　宇○○
被　　　告　癸○○
　　　　　　丑○○
　　　　　　　　　　　巷248.
　　　　　　巳○○
　　　　　　　　　　　樓
　　　　　　Ｄ○○
兼上四　人
共　　　同
訴訟代理人　寅○○
被　　　告　未○○
　　　　　　　　　　　號2樓
　　　　　　辰○○
　　　　　　卯○○
　　　　　　　　　　　號4樓
兼上八　人
共　　　同
訴訟代理人　申○○
被　　　告　Ｂ○○
　　　　　　　　　　　弄2號
　　　　　　天○○
　　　　　　亥○○
　　　　　　地○○
　　　　　　丁○○
　　　　　　　　　　　屯戶政事務所）
兼上一　人
訴訟代理人　戊○○
被　　　告　己○○
　　　　　　玄○○
　　　　　　　　　　　號12樓.
　　　　　　庚○○
　　　　　　　　　　　8號5樓.
被　　　告　午○○
　　　　　　　　　　　號
　　　　　　戌○○
　　　　　　酉○○
被　　　告　財政部國有財產局臺灣北區辦事處臺東分處（即許
　　　　　　清山遺產管理人）
法定代理人　丙○○
訴訟代理人　Ｃ○○
複代理　人　Ａ○○
上列當事人間請求分割共有物事件，經本院於中華民國96年07月
03日言詞辯論終結，判決如下：
    主    文
兩造共有坐落雲林縣斗六市○○○段一０七地號（地目：建，面
積六二八０平方公尺）土地，其分割方法如附圖(一)所示丁案，即
：
(一)編號Ａ部分面積一二七０平方公尺，分歸被告戌○○、酉○○
  共同取得，並按原應有部分比例保持共有。
(二)編號Ｂ部分面積三一八平方公尺，分歸被告午○○取得。
(三)編號Ｃ部分面積三一八平方公尺，分歸原告宙○○取得。
(四)編號Ｄ部分面積六三五平方公尺，分歸被告子○○取得。
(五)編號Ｅ部分面積八四六平方公尺，分歸被告壬○○、辛○○共
  同取得，並按原應有部分比例保持共有。
(六)編號Ｆ部分面積二一二平方公尺，分歸被告甲○取得。
(七)編號Ｇ部分面積二一二平方公尺，分歸被告乙○○取得。
(八)編號Ｈ部分面積二八二平方公尺，分歸被告許清山取得。
(九)編號Ｉ部分面積四二三平方公尺，分歸被告許政哲、申○○、
  Ｂ○○、天○○、地○○、亥○○、玄○○、庚○○、辰○○
  、卯○○共同取得，並按原應有部分比例保持共有。
(十)編號Ｊ部分面積二八二平方公尺，分歸被告癸○○、丑○○、
  寅○○、巳○○、Ｄ○○共同取得，並按原應有部分比例保持
  共有。
(十一)編號Ｋ部分面積二八二平方公尺，分歸被告戊○○、丁○○、
  己○○共同取得，並按原應有部分比例保持共有。
(十二)編號Ｌ部分面積七八八平方公尺為六公尺私設巷道，由全體共
  有人依原應有比例保持共有。
(十三)編號Ｍ部分面積四一二平方公尺為三公尺私設巷道，由全體共
  有人依原應有比例保持共有。
訴訟費用新臺幣肆萬伍仟伍佰參拾貳元由兩造按原應有部分比例
負擔。
    事實及理由
壹、程序方面：
  一、被告壬○○等27人經合法通知，無正當理由均未於最後言
      詞辯論期日到場，核無民事訴訟法第386 條各款所列情形
      ，准依原告之聲請，由其一造辯論而為判決。
  二、訴訟繫屬中為訴訟標的之法律關係，雖移轉於第三人，於
      訴訟無影響，民事訴訟法第254 條第1 項前段定有明文。
      本件被告壬○○、辛○○就系爭土地之應有部分各6/72
      ，雖於訴訟進行中之民國（下同）95年12月26日移轉登記
      於訴外人許素卿，惟依據前揭法條規定，於本件訴訟無影
      響，附此敘明。
貳、實體方面：
  一、原告起訴主張：緣坐落雲林縣斗六市○○○段107 地號，
      地目：建，面積 6,280平方公尺土地（下稱系爭土地），
      為兩造所共有，各共有人之應有部分詳如附圖所示。因系
      爭土地並無因物之使用目的不能分割之情形，且共有人間
      亦無不分割之約定，惟因無法協議達成分割之方法，爰訴
      請裁判分割兩造共有之系爭土地，並分割如附圖(一)即丁案
      所示。
  二、被告方面：
    (一)被告壬○○、辛○○、乙○○、子○○、甲○、未○○、
      申○○、癸○○、丑○○、寅○○、巳○○、Ｄ○○、午
      ○○、辰○○、卯○○、戌○○、酉○○、財政部國有財
      產局臺灣北區辦事處臺東分處均曾到庭同意依附圖(一)所示
      丁案分割，此有本院言詞辯論筆錄1 份附卷可參（見本院
      卷第88頁）。
    (二)被告Ｂ○○、天○○、地○○、亥○○、己○○、玄○○
      、庚○○未曾到庭表示意見，復經本院合法送達起訴狀、
      複丈成果圖等後，被告Ｂ○○等人亦未於言詞辯論期日到
      場爭執或以書狀為反對之陳述。
    (三)被告戊○○、丁○○曾到庭表示欲採附圖(二)所示之丙案，
      因為丙案較符合現況及土地分割之公平性等情置辯。
  三、法院之判斷：
    (一)各共有人，得隨時請求分割共有物。但因物之使用目的不
      能分割或契約訂有不分割之期限者，不在此限，民法第82
      3 條第 1項定有明文。查原告主張系爭土地為兩造所共有
      之事實，業據其提出系爭土地登記簿謄本 1份為證（見本
      院卷第41頁至第43頁、第109 頁至第115 頁），復為被告
      等人所不爭執，是原告前開主張，自堪信為真實。又系爭
      土地既為兩造所共有，而兩造就系爭土地並無不為分割之
      約定，且依系爭土地之使用目的，亦無不能分割之情形，
      兩造復無法自行協議分割，則原告依據前揭法條規定，訴
      請判決分割系爭土地，於法並無不合，應予准許。
    (二)又共有物之分割，依共有人協議之方法行之。分割之方法
      ，不能協議決定者，法院得因任何共有人之聲請，以原物
      分配於各共有人，或變賣共有物，以價金分配於各共有人
      ，民法第 824條亦定有明文。是共有物之分割，應由法院
      依上開規定，並參酌當事人之聲明、共有物之性質、經濟
      效用及全體共有人之利益等因素而為公平、適當之分配。
    (三)查系爭土地呈長條狀，其上有磚造平房及三合院等情，業
      經本院會同兩造及雲林縣斗六地政事務所勘驗現場屬實，
      製有勘驗筆錄1 份、照片6 張（見本院卷第54頁至第59頁
      ）及雲林縣斗六地政事務所95年03月17日複丈成果圖1 份
      （見本院卷第63頁）等在卷可稽。
    (四)本件審理之初除附圖(二)所示之丙案外，尚有附圖(二)所示甲
      案及乙案之分割方案，經數次溝通協調後，將乙案修正為
      附圖(一)所示之丁案，嗣僅餘附圖(一)所示之丁案及附圖(二)所
      示之丙案為多數共有人所採納，丙案雖較丁案符合現況，
      惟從未來發展性考量，丁案將道路開在中間之結果，將使
      分割後之每筆土地均臨路，且形狀方正，故該案最後為到
      庭當事人全體所接受，此有本院言詞辯論筆錄1 份附卷可
      參（見本院卷第88頁）。被告戊○○、丁○○雖曾到庭表
      示欲採丙案，然當時並未有丁案存在，且於丁案提出後，
      其等並未到庭或以書狀表示意見，基於上述考量，本院認
      丙案並非妥適之分割方案。
    (五)綜上所述，本院審酌數方案經多次溝通後，多數共有人均
      願採納附圖(一)所示丁案之意願及土地未來整體之發展價值
      ，並兼顧使用現狀與兩造間共有價值平等均衡等原則，認
      為以如附圖(一)所示丁案分割，實屬妥適，爰定其分割方法
      如主文所示。
四、因共有物分割、經界或其他性質上類似之事件涉訟，由敗訴
    當事人負擔訴訟費用顯失公平者，法院得酌量情形，命勝訴
    之當事人負擔其一部，民事訴訟法第80條之1 定有明文。是
    本院認為本件土地分割後，全體共有人同蒙其利，故本件訴
    訟費用新臺幣 45,532 元（詳如附表）應由兩造依原應有部
    分比例負擔，始符公平。
五、本件判決基礎俱已臻明確，兩造其餘攻防方法及訴訟資料經
    本院審酌後，核與判決不生影響，無逐一論駁之必要，併此
    敘明。
六、訴訟費用負擔之依據：民事訴訟法第80條之1。
中　　華　　民　　國　　96　　年　　7 　　月　　17　　日
                  民事第一庭    法  官  許佩如
以上正本係照原本作成。
如對本判決上訴，須於判決送達後20日內向本院提出上訴狀。
中　　華　　民　　國　　96　　年　　7 　　月　　17　　日
                                書記官　蔡嘉萍
附表：
　┌──┬────────────────┬─────┐
  │編號│   項　　　　　　　      　目   │金     額 │
  │    │                                │（新臺幣）│
  ├──┼────────────────┼─────┤
  │ 1. │裁判費                          │ 12,782 元│
  ├──┼────────────────┼─────┤
  │ 2. │95年02月17日地政測量費          │  9,600 元│
  ├──┼────────────────┼─────┤
  │ 3. │95年02月17日地政圖費            │    450 元│
  ├──┼────────────────┼─────┤
  │ 4. │95年05月16日地政測量費、圖費    │ 10,850 元│
  ├──┼────────────────┼─────┤
  │ 5. │96年01月23日地政測量費          │ 11,650 元│
  ├──┼────────────────┼─────┤
  │ 6. │96年05月29日公示送達公告登報費  │    300 元│
  ├──┴────────────────┴─────┤
  │ 合計：45,532 元                                  │
  └─────────────────────────┘
